臺北高等行政法院裁定
　　　　　　　　　　　　　　　　　　 96年度訴字第1278號
原　　　告　甲○○
　　　　　　送達代收人乙○○
被　　　告　宜蘭縣宜蘭地政事務所
代　表　人　丙○○(主任)
訴訟代理人　丁○○
上列當事人間因地籍圖事件，原告不服宜蘭縣政府中華民國96年
2月13日府訴字第0950148932號訴願決定，提起行政訴訟。本院
裁定如下︰
　　主  文
原告之訴駁回。
訴訟費用由原告負擔。
　　理  由
一、按行政訴訟法第4條第1項規定：人民因中央或地方機關之違
    法行政處分，認為損害其權利或法律上之利益，經依訴願法
    提起訴願而不服其決定者，得向高等行政法院提起撤銷訴訟
    。而此所謂行政處分，依訴願法第3條第1項規定係指中央或
    地方機關就公法上具體事件所為之決定或其他公權力措施而
    對外直接發生法律效果之單方行政行為而言。又按「提起訴
    願，以有行政處分之存在為前提要件。所謂行政處分，乃行
    政主體就具體事件所為之發生法律上效果之單方的行政行為
    。至行政官署所為單純的事實之敘述或理由之說明，既不因
    該項敘述或說明而生法律效果，自非行政處分，人民對之，
    即不得提起訴願。」，行政法院（現改制為最高行政法院）
    44年判字第18號著有判例。
二、緣訴外人林正義、吳文生、王益盛、王朝明、王益坤、王益
    祥、王溪東、王溪楠8人就共有坐落宜蘭縣礁溪鄉○○段（
    以下簡稱開蘭段）945、945-13至945-24地號計13筆土地，
    向臺灣宜蘭地方法院（以下簡稱宜蘭地院）請求判決共有物
    分割，經宜蘭地院於84年11月6日以83年度訴字第227號判決
    上開13筆土地應予合併，分割為14筆土地分配予原共有人。
    迨上開判決確定後，相關權利人於85年5月間向被告申請登
    記完畢，原共有人王益盛取得坐落開蘭段945-26地號（95年
    7月間重測後為749地號）土地權利範圍全部及同段945-37地
    號（重測後為744地號）土地權利範圍1/12，並於90年3月間
    將前2筆土地及同段947地號（重測後為751地號）土地一併
    讓售予原告。嗣內政部土地測量局所屬第一測量隊辦理91年
    度系爭土地地籍圖重測，因開蘭段945、945-37、945-47地
    號等41筆土地所有權人指界發生界址爭議，經當年度重測界
    址糾紛調解委員會多次調處，惟相關當事人主張迥異，仍無
    法作成裁處，乃未列入當年度地籍圖重測成果公告。迄95年
    度，系爭土地之毗鄰土地所有權人請求被告補辦重測，經被
    告於95年4月28日邀集原告等相關土地所有權人研商開蘭段
    945地號等41筆土地補辦重測事宜結果，會議結論略以「．
    ．．(二)945-51、945-47地號土地所有權人同意依道路寬度6m
    指界。(三)945-30、945-28地號土地所有權人要求重測前、後
    面積相符，其餘地號土地所有權人要求實地指界釘樁。(四)本
    所訂於95年5月9日上午9時正至實地測量，屆時請相關土地
    所有權人到場會辦，俟測量成果檢討後另函通知土地所有權
    人實施地籍調查，同時協助指界及釘樁作業。」等語，被告
    乃依該結論辦理測量及地籍調查，並於95年7月18日以府地
    一字第0950086319A號公告重測結果陳列於被告處，公告期
    間30日（自95年7月18日至95年8月17日止）。原告於95年8
    月12日提出陳情，經被告於95年8月17日以宜地二08字第
    0950008589號函復略以原告所陳係屬私權爭執，與重測並無
    關聯等語。嗣原告於95年8月30日聲明異議，經被告於95年9
    月7日以宜地二08字第0950009159號函復略以原告依法應不
    得於公告期滿後，以不知其現場之指界成果，撤銷其配偶即
    訴外人乙○○代理原告指界之事實，並對本件重測結果提出
    異議，申請複丈更正等語。原告不服，提起訴願，亦遭決定
    駁回，遂向本院提起行政訴訟。
三、經查被告95年9月7日宜地二08字第0950009159號函內容略以
    「．．．說明：．．．二、按『重測結果公告期滿無異議者
    ，即屬確定。土地所有權人或關係人不得以任何理由申請複
    丈更正。．．．』分別為土地法第46之1至第46之3執行要點
    第17點及地籍測量實施規則第84條規定所明定。查本案業經
    台端出具地籍圖重測委託書委任乙○○代理指界，並由其代
    理台端於地籍調查表上認章，本所乃據以辦理測量，依民法
    第103條第1規定：『代理人於代理權限內，以本人名義所為
    之意思表示，直接對本人發生效力。』又查本案地籍圖重測
    結果業於95年8月17日公告期滿確定，台端依法應不得於公
    告期滿後，以不知其現場之指界成果撤銷乙○○君代理台端
    指界之事實，並對本案重測結果提出異議申請複丈更正。」
    等語，核係針對原告於95年8月30日所為聲明異議，就相關
    法令規定為說明，究其內容乃單純之敘述，非屬以發生、變
    更或消滅公法上法律效果為目的之行政處分，尚不對外發生
    准駁之法律上效果，揆諸首揭法條規定及判例，即難謂其屬
    行政處分性質，原告即不得對之提起訴願。從而訴願決定認
    上開函非屬行政處分，以程序不合而予以不受理，揆諸首揭
    法條規定及判例，並無不合，原告復提起行政訴訟，顯非合
    法，應予駁回。又本件訴訟既不合法，其實體上之主張即無
    庸審酌，併此敘明。
四、依行政訴訟法第107條第1項第10款、第104條、民事訴訟法
    第95條、第78條，裁定如主文。
中　　華　　民　　國　　96　　年　  12　　月　  27  　日
                        第七庭審判長法  官　李　得　灶
                                    法  官　林　玫　君
                                    法  官　林　育　如
上為正本係照原本作成。
如不服本裁定，應於送達後10日內向本院提出抗告狀（須按他造
人數附繕本）。
中　　華　　民　　國　　96　　年  　12　　月  　27    日
　　　　　　　　　　              　書記官　蘇　亞　珍
